臺灣臺中地方法院民事判決
110年度中簡字第3021號
原      告  黃柏彰  
            黃玉鳳  


被      告  賴東聖  

訴訟代理人  顏志宇  
上列被告因過失致死案件，原告提起刑事附帶民事訴訟，請求侵
權行為損害賠償事件，經本院刑事庭裁定（110年度交附民字第8
號）移送前來，本院於民國111年1月12日言詞辯論終結，判決如
下：
    主      文
一、被告應給付原告黃柏彰新臺幣455,826元，及自民國110年1
    月16日起至清償日止，按週年利率百分之5計算之利息。
二、被告應給付原告黃玉鳳新臺幣439,830元，及自民國110年1
    月16日起至清償日止，按週年利率百分之5計算之利息。
三、原告其餘之訴駁回。
四、本訴判決原告勝訴部分得假執行。但被告以新臺幣895,656
    元供擔保後，得免為假執行。
    事實及理由
一、原告主張：
　㈠被告於民國109年8月9日13時1分許，駕駛車牌號碼000-0000
    號自用小客車，沿臺中市北屯區榮德路由北往南方向行駛，
    行經同路與崇德十九路交岔路口時，本應注意行經閃光黃燈
    號誌路口應減速慢行並應依速限規定駕駛，而當時天候晴，
    日間自然光線，路面鋪裝柏油且乾燥，無缺陷，亦無障礙物
    ，視距良好，並無不能注意之情形，且依其智識、能力亦非
    不能注意，竟疏未注意及此，適有亦未注意行經閃光紅燈號
    誌路口應暫停，並禮讓幹線道先行之被害人黃銀和騎乘車牌
    號碼000-000號普通重型機車（下稱系爭機車），沿崇德十
    九路由東往西方向進入同一交岔路口，欲直行穿越該路口，
    且已行進至超過道路中線，而被告駕駛上開車輛撞及騎乘機
    車之黃銀和（下稱系爭車禍），黃銀和經緊急送醫救治後仍
    因頭胸部鈍挫傷、多重器官損傷不治死亡。
　㈡因被告駕車之過失行為致黃銀和死亡，被告自應負侵權行為
    損害賠償責任。原告均為黃銀和之子女，爰依民法第184條
    第1項前段、第191條之2、第192條第1項、第194條規定，請
    求被告賠償原告黃柏彰所支出之黃銀和醫療費新臺幣（下同
    ）852元、喪葬費用22,000元，以及原告黃柏彰、黃玉鳳之
    精神慰撫金各200萬。
  ㈢並聲明：⒈被告應給付原告黃柏彰2,022,852元，及自起訴狀
    繕本送達翌日起至清償日止，按年息5%計算之利息。⒉被告
    應給付原告黃玉鳳200萬元，及自起訴狀繕本送達翌日起至
    清償日止，按年息5%計算之利息。⒊願供擔保，請准宣告假
    執行。
二、被告抗辯：對原告主張系爭車禍發生之事實、被告對系爭車
    禍有過失乙節，均不爭執。然黃銀和就系爭車禍發生亦與有
    過失。另強制汽車責任保險部分已分別理賠原告各400,170
    元。並聲明：㈠原告之訴駁回。㈡如受不利益判決，願供擔保
    請准宣告免為假執行。
三、本院之判斷：
  ㈠被告應負侵權行為損害賠償責任：
　　按因故意或過失，不法侵害他人之權利者，負損害賠償責任
    。汽車、機車或其他非依軌道行駛之動力車輛，在使用中加
    損害於他人者，駕駛人應賠償因此所生之損害，民法第184
    條第1項前段、第191條之2前段分別定有明文。又按駕駛人
    駕駛汽車，應遵守道路交通標誌、標線、號誌之指示；特種
    閃光號誌各燈號顯示之意義如下：一、閃光黃燈表示「警告
    」，車輛應減速接近，注意安全，小心通過；行車速度，依
    速限標誌或標線之規定，無速限標誌或標線者，應依下列規
    定：一、行車時速不得超過五十公里。但在設有快慢車道分
    隔線之慢車道，時速不得超過四十公里，未劃設車道線、行
    車分向線或分向限制線之道路，時速不得超過三十公里，道
    路交通安全規則第90條第1項、道路交通標誌標線號誌設置
    規則第211條第1項第1款、道路交通安全規則第93條第1項第
    1款亦有明文。查：
　　原告主張被告於上開時、地駕駛前揭車輛，因行經閃光黃燈
    號誌路口未注意減速慢行並應依速限規定駕駛，致發生系爭
    車禍，使黃銀和受有頭胸部鈍挫傷、多重器官損傷等傷害，
    經送醫急救，仍不治死亡之事實，有道路交通事故現場圖、
    道路交通事故調查報告表㈠、㈡、中國醫藥大學附設醫院司法
    相驗病歷摘要診斷證明書、臺灣臺中地方檢察署相驗屍體證
    明書、現場照片18張在卷可佐；且為被告所不爭執（見本院
    卷第59頁）。並參以被告亦因上開行為，經本院判處被告犯
    過失致死罪，處有期徒刑6月確定在案，此有本院109年度交
    訴字第384號刑事判決書在卷足參（見本院卷第17-20頁）。
    又經本院核閱本院109年度交訴字第384號過失致死案件刑事
    卷宗查知無訛。是被告之前揭過失傷害行為與黃銀和之死亡
    結果有相當因果關係，依前開規定，原告主張被告應負侵權
    行為損害賠償責任，即屬有據。
  ㈡原告得向被告請求之各項費用及賠償損害之範圍：
　　按不法侵害他人致死者，對於支出醫療及增加生活上需要之
    費用或殯葬費之人，亦應負損害賠償責任；不法侵害他人致
    死者，被害人之父、母、子、女及配偶，雖非財產上之損害
    ，亦得請求賠償相當之金額，民法第192條第1項、第194條
    分別定有明文。查原告均為黃銀和之子女，有渠等之戶籍謄
    本在卷可參（見附民卷第23、25頁），而黃銀和確係因被告
    過失駕車行為而死亡，已如前述，則被告之上開行為，已屬
    過失不法侵害黃銀和致死，故原告依前開規定請求被告賠償
    損害，自屬有據。茲分別就原告請求賠償之項目及金額，審
    究如下：
  ⒈醫藥費及喪葬費部分：
    原告黃柏彰主張黃銀和因系爭車禍死亡，已支出之醫療費85
    2元、喪葬費22,000元乙情，業據其提出醫療費用收據1紙、
    喪葬費用收據2紙為證（見附民卷第15、17、19頁），且為
    被告所不爭執（見本院卷第59頁），原告黃柏彰依民法第19
    2條第1項請求就被告賠償上開數額自屬有據。
  ⒉精神慰撫金部分：
    按慰撫金之多寡，應斟酌雙方之身份、地位、資力與加害程
    度，及其他各種情形核定相當之數額（最高法院51年台上字
    第223號裁判意旨參照）。本件原告均為黃銀和之子女，因
    系爭車禍驟然喪失至親，在精神上自必感受痛苦，其等請求
    被告賠償精神慰撫金，核屬有理由。本院審酌原告黃柏彰為
    技術學院五專肄業，從事製造業，月收入約38,000元至40,0
    00元，名下有房屋1筆、土地6筆；原告黃玉鳳為高職畢業，
    從事除鏽研磨，月收入約30,000元，名下有共有土地4筆、
    有汽車1台；被告為大學畢業，事發時為餐廳工作人員，月
    薪約30,000元，名下無財產等兩造身分、地位及經濟狀況，
    業據兩造陳明在卷（見本院卷第59頁），並有兩造108、109
    年度稅務電子閘門資料查詢表在卷可佐（見證物袋）。復酌
    以原告難以享受親情天倫，其精神上所受之痛苦；再酌以被
    害人黃銀和死亡時62歲，並參酌被告之過失情節等一切情狀
    ，認原告各請求被告賠償之精神慰撫金，應各以120萬元為
    適當；逾此範圍之請求，尚屬過高。
  ⒊從而，原告因本件侵權行為所受之損害總額分別為原告黃柏
    彰1,222,852元（計算式：852＋22,000＋1,200,000＝1,222,85
    2）、原告黃玉鳳120萬元。
　㈢黃銀和、被告就系爭車禍之過失比例：
    按損害之發生或擴大，被害人與有過失者，法院得減輕賠償
    金額，或免除之，民法第217條第1項明文規定。而此規定之
    目的，在謀求加害人與被害人間之公平，故在裁判上法院得
    以職權減輕或免除之。次按駕駛人駕駛汽車，應遵守道路交
    通標誌、標線、號誌之指示；特種閃光號誌各燈號顯示之意
    義如下：二、閃光紅燈表示「停車再開」，車輛應減速接近
    ，先停止於交岔路口前，讓幹線道車優先通行後認為安全時
    ，方得續行；汽車行駛時，駕駛人應注意車前狀況及兩車並
    行之間隔，並隨時採取必要之安全措施，道路交通安全規則
    第90條第1項、道路交通標誌標線號誌設置規則第211條第1
    項第2款、道路交通安全規則第94條第3項定有明文。經查：
  ⒈依被告車輛行車紀錄器錄影畫面、交通事故現場圖、現場照
    片，可見黃銀和當時行向設有閃光紅燈號誌交岔路口。又觀
    卷附現場照片，可知系爭交岔路口甚為寬敞，並無任何遮蔽
    視線之屏障物，若稍加注意並遵守規定減速接近，小心通過
    ，並注意車前、右側來車狀況，應可發現被告動態並避免車
    禍之發生，其竟疏於注意，而與被告所駕駛之本件自用小客
    車發生碰撞，堪認黃銀和就系爭車禍之發生，亦有過失。
　⒉本院審酌被告行經閃光黃燈號誌交岔路口，超速行駛致遇狀
    況煞車不及，導致系爭車禍之發生，應負較大之過失責任；
    而黃銀和行經閃光紅燈號誌交岔路口，支線道車未暫停、未
    注意右側來車；及黃銀和騎乘之系爭機車係車身與被告所駕
    駛上開車輛之前車頭發生碰撞等雙方之過失情節及原因力大
    小，認黃銀和應負30％之過失責任，被告負擔70％之過失責任
    。準此，依上開過失比例計算，原告就其上開損害，得請求
    被告賠償之金額分別為原告黃柏彰855,996元（計算式：1,2
    22,85270％＝855,996，元以下四捨五入）；原告黃玉鳳84萬
    元（計算式：1,200,00070％＝840,000）。
  ㈣按保險人依強制汽車責任保險法規定所為之保險給付，視為
    被保險人損害賠償金額之一部分；被保險人受賠償請求時，
    得扣除之，強制汽車責任保險法第32條定有明文。查原告均
    已受領強制汽車責任保險理賠金各400,170元，有國泰世紀
    產物保險股份有限公司保險理賠證明在卷可佐（見本院卷第
    49至51頁），則依前揭規定，被告應賠償原告之數額自應扣
    除原告已領取之保險金，經分別扣除金額後，原告黃柏彰請
    求被告賠償之金額為455,826元（計算式：855,996－400,170
    ＝455,826元），原告黃玉鳳得請求之金額為439,830元（計
    算式：840,000元－400,170＝439,830）。
  ㈤查原告對於被告之損害賠償請求權，係屬未定給付期限之金
    錢債權，則依民法第229條第2項、第233條第1項前段、第20
    3條規定，原告請求自刑事附帶民事起訴狀繕本送達之翌日
    即110年1月16日（見附民卷第27頁之本院送達證書）起至清
    償日止，按週年利率5％計算之遲延利息，並無不合，應予准
    許。
四、綜上所述，原告依侵權行為之法律關係，請求被告給付原告
    黃柏彰455,826元；請求被告給付原告黃玉鳳439,830元，及
    均自110年1月16日起至清償日止，按週年利率百分之5計算
    之利息，為有理由，應予准許；逾此範圍之請求，為無理由
    ，應予駁回。
五、本訴部分之事證已臻明確，兩造其餘攻擊與防禦方法，核與
    判決結果不生影響，爰不一一論述，附此敘明。
六、本判決原告勝訴部分，係依民事訴訟法第427條第1項規定適
    用簡易程序所為被告敗訴之判決，依民事訴訟法第389條第1
    項第3款之規定，應依職權宣告假執行。至原告陳明願供擔
    保聲請宣告假執行，僅在促使法院注意依職權宣告假執行而
    已，此部分尚無庸另為准駁之諭知，附此敘明。又被告陳明
    願供擔保，聲請免為假執行，經核於法亦無不合，爰酌定相
    當之擔保金額准許之。
七、本件原告係於刑事訴訟程序提起民事訴訟，經本院刑事庭裁
    定移送前來，依刑事訴訟法第504條第1項規定，無庸繳納裁
    判費，且本件訴訟繫屬期間亦未增生訴訟費用事項，故無訴
    訟費用負擔問題，併予敘明。 　　
中    華    民    國    111    年    2    月    11    日
                  臺灣臺中地方法院臺中簡易庭
                                  法  官 陳佩怡
以上為正本，係照原本作成。
如不服本判決，應於送達後二十日內，向本院提出上訴狀並表明
上訴理由，如於本判決宣示後送達前提起上訴者，應於判決送達
後二十日內補提上訴理由書（須附繕本）。如委任律師提起上訴
者，應一併繳納上訴審裁判費。
中    華    民    國    111    年    2    月    11    日
                                  書記官  許千士